【裁判字號】    98,交上易,203
【裁判日期】    980720
【裁判案由】    過失傷害
【裁判全文】
臺灣高等法院刑事判決               98年度交上易字第203號
上  訴  人  臺灣桃園地方法院檢察署檢察官
被      告  甲○○
                        之1號2樓
                        號
上列上訴人因被告過失傷害案件，不服臺灣桃園地方法院98年度
交簡上字第21號，中華民國98年5 月27日第一審判決（聲請簡易
判決處刑案號：臺灣桃園地方法院檢察署97年度偵字第15331 號
），提起上訴，本院判決如下：
    主  文
原判決撤銷，發回臺灣桃園地方法院。
    理  由
一、聲請簡易判決處刑意旨略以：被告於民國（下同）97年5 月
    8 日上午10時30分許，駕駛車牌號碼0959－VR號自用小客貨
    車，沿桃園縣平鎮市○○路66巷由南往北方向行駛，行駛至
    平鎮市○○路○○路口，本應注意車前狀況並隨時採取必要
    之安全措施，而依當時情形，並無不能注意之情事，竟疏未
    注意車前狀況，而與正騎乘腳踏車沿貿三路由西往東方向行
    駛至交岔路口，亦疏未注意減速慢行看清左右確無來往車輛
    ，並在不妨礙汽車通行之情況下迅速通過之被害人乙○○發
    生撞擊，致被害人乙○○人車倒地，因而受有頭部外傷併顱
    內出血、右眼挫傷、右側鎖骨骨折之傷害，因認被告涉犯刑
    法第284條第1項前段之過失傷害罪等語。
二、原審判決以：「公訴人認被告所為係犯刑法第284條第1項前
    段之過失傷害罪嫌，依同法第287 條前段之規定，須告訴乃
    論。惟遍觀全卷資料，並無被害人乙○○表示告訴意旨之資
    料，且依被害人乙○○之子李大立於警詢時證稱：我母親乙
    ○○未獨立提出過失傷害告訴，係因其受傷後記憶力嚴重受
    損，無法正確表達事實等語（見偵查卷第13頁），又本院依
    職權向國防醫學院三軍總醫院查詢被害人乙○○之情況，經
    該院於98年5 月11日以院三醫勤字第0980006879號函覆說明
    二略以：洪女士於本院治療時即無表達意思之能力，出院時
    尚未恢復，98年1月8日最後一次門診時，尚有言語表達能力
    困難等語，足見被害人乙○○並無告訴之意思甚明。而被害
    人乙○○之配偶李榮凱因年事已高，且有老人癡呆症之情形
    ，亦無法正確表達事實，亦有被害人乙○○之子李大立於警
    詢時證述明確（見偵查卷第14頁），是本件顯然未經告訴權
    人行使告訴權。又被害人乙○○之子李大立雖於警詢時表示
    代替被害人乙○○提告訴等語（見偵查卷第13頁），嗣又提
    出97年7 月16日由被害人乙○○蓋章，表示委任李大立為告
    訴代理人之委任狀乙紙附卷（見偵查卷第35頁），然李大立
    並非首揭法條所定得為告訴之人，且被害人乙○○因本件車
    禍受傷後即無表達意思，迄98年1月8日尚有言語表達能力困
    難乙情，已如前述，是被害人乙○○於97年7 月16日應無委
    任其子李大立為告訴代理人之能力，故前開97年7 月16日之
    委任狀尚難認為被害人乙○○有委任李大立告訴之意思。準
    此，本件起訴程式違背規定，自應由本院並改依通常程序審
    判，自為第一審不受理判決」云云，固非無見。
三、惟查：
    按刑事訴訟法第232 條規定，犯罪之被害人，得為告訴。又
    告訴，得委任代理人行之。但檢察官或司法警察官認為必要
    時，得命本人到場，同法第236條之1 第1項定有明文。是依
    上開法條之規定可知，犯罪之被害人得委任代理人提出告訴
    。本案97年5月8日交通事故發生後，被害人乙○○因傷勢嚴
    重，致記憶力受損且無法自由行動，乃委請其子李大立於97
    年6月26日向警察機關代為提出告訴，嗣於97年7月18日檢察
    官偵訊時，並提出委任狀l 紙為憑，而依該委任狀記載之內
    容，明確陳述係委任其子李大立為告訴代理人，並依法提出
    告訴，是本件告訴並無不合法之處。原審雖以被害人之子李
    大立並非刑事訴訟法第233條第l項所定得獨立提起告訴之人
    ，被害人乙○○亦因本件車禍致有言語表達之障礙，而認被
    害人乙○○於97年7 月16日並無委任李大立為告訴代理人之
    能力云云。然查原審法院曾函請桃園縣政府警察局平鎮分局
    派員或指揮下轄派出所員警查訪被害人乙○○與配偶李榮凱
    2人之現況，及其2人是否皆有正確表達意思之能力？經桃園
    縣政府警察局平鎮分局派員訪談被害人乙○○，被害人乙○
    ○於訪談時陳稱：「我先生李榮凱在場，我頭部會動，耳朵
    會聽到聲音，如果我聽不清楚，我先生會告訴我。我從醫院
    回來後，就常常頭部前方有被壓縮感覺，頭部中間有跳動聲
    音，日期我不記得」等語，此有桃園縣政府警察局平鎮分局
    98年4 月22日平警分刑字第0986013295號函及函附訪談筆錄
    可考（原審卷第26頁至第28頁），可知被害人乙○○於案發
    後，並非達完全喪失意思能力之程度，僅係表達上有障礙，
    而將己身之意思表達於外，並不限於以言詞表達，如仍得以
    行為、眼神或其他客觀顯現於外之肢體動作表示其自身之意
    思，仍無礙於其意思之表示。另依原審法院向國防醫學院三
    軍總醫院查詢被害人乙○○之情況，該院於98年5 月11日以
    院三醫勤字第0980006879函覆內容記載：被害人乙○○在98
    年1月8日門診時，尚有語言表達能力之困難，需輔以點頭、
    搖頭或手勢表達意思等語（原審卷第44頁），亦可證被害人
    乙○○仍得以其他肢體動作對外表示其自身之意思。是本件
    既有蓋用被害人為委任人之委任狀，表示被害人有委任其子
    為代理人並提起告訴之意，原審在未傳訊李大立以釐清本件
    委任狀書立之原委前，逕自推論被害人於斯時並無表示意思
    之能力，遽認本件未經告訴權人行使告訴權，並改依通常程
    序為第一審不受理判決，稍嫌率斷。公訴人上訴意旨，執此
    指摘原判決不當，為有理由，應由本院將原判決撤銷，且為
    顧及被告審級利益，爰發回原審法院更為適當之處理，並不
    經言詞辯論為之。
據上論斷，應依刑事訴訟法第369條第1 項但書、第372條，判決
如主文。
中    華    民    國    98    年    7     月    20    日
                  刑事第三庭  審判長法  官  陳博志
                                    法  官  蔡聰明
                                    法  官  許文章
以上正本證明與原本無異。
不得上訴。
                                    書記官  蔡慧娟
中    華    民    國    98    年    7     月    20    日


司法院資訊處製作；財團法人民間司法改革基金會備份。
